臺灣士林地方法院刑事判決　　　　　　　 96年度訴字第150號
公　訴　人　臺灣士林地方法院檢察署檢察官
被　　　告　甲○○
上列被告因偽造文書案件，經檢察官提起公訴（95年度偵字第11
509 號），被告於本院準備程序期日就被訴事實為有罪之陳述，
經本院合議庭裁定本案改由受命法官獨任以簡式審判程序進行審
理後，判決如下：
    主  文
甲○○共同行使偽造私文書，足以生損害於公眾及他人，處有期
徒刑肆月，如易科罰金以銀元佰元即新台幣玖佰元折算壹日，
減為有期徒刑貳月，如易科罰金以銀元佰元即新台幣玖佰元折
算壹日。
偽造之「財團法人私立中國醫藥學院附設醫院」、「林正介」及
「醫師黃春明」印章各壹個，暨所偽造雇主申請聘僱家庭外籍監
護工專用診斷證明書、巴氏量表上偽造之「財團法人私立中國醫
藥學院附設醫院」印文貳枚、院長「林正介」印文壹枚、「醫師
黃春明」印文貳拾伍枚，均沒收。
    事  實
一甲○○係九九人力仲介有限公司之業務員，該公司以代辦客戶
  向設於臺北市大同區○○○路○ 段83號6 至10樓之行政院勞工
  委員會（下稱勞委會）申請聘僱外籍家庭監護工為業。其明知
  客戶余立平之受監護人即其母余紀英，不符合勞委會所公告明
  定受監護人須經合格醫師診斷證明、罹患特定病症、依巴氏量
  表評分總分特定分數以下之標準，而無法申請外籍家庭監護工
  ，竟於民國91年6 月間某日，以新臺幣25,000元之代價，經由
  與其具行使偽造私文書犯意聯絡之俊岱人力有限公司業務員乙
  ○○（待緝獲後另行審結），向與其等有上開犯意聯絡化名「
  林國成」之簡嘉佑（由簡嘉佑僱用不知情之宋政祐以化名「黃
  永成」向乙○○收取余立平申請聘僱外籍家庭監護工之相關資
  料及費用，簡嘉佑部分業經公訴人移請本院併案審理）購買簡
  嘉佑所提供於不詳時間、地點偽造之「財團法人私立中國醫藥
  學院附設醫院」（已更名為中國醫藥大學附設醫院，下稱中國
  醫藥學院附設醫院）及院長「林正介」、醫師「黃春明」之印
  文，用以偽造中國醫藥學院附設醫院之診斷證明書及偽造醫師
  開具之巴氏量表，再由甲○○於91年7 月3 日（起訴書誤為91
  年6 月18日）持向勞委會行使申請聘僱外籍家庭監護工，足以
  生損害於中國醫藥學院附設醫院醫院、院長林正介、醫師黃春
  明之信譽及勞委會對申請外籍家庭監護工准駁之正確性。嗣經
  勞委會審核上開案件時，發現有異，向中國醫藥學院附設醫院
  函詢後始查獲上情。
二案經勞委會移送臺灣士林地方法院檢察署檢察官偵查起訴。
    理  由
一本件被告甲○○所犯非死刑、無期徒刑、最輕本刑為3 年以上
  有期徒刑之罪，或高等法院管轄第一審之案件，被告於本院準
  備程序中，就被訴事實為有罪之陳述，經告以簡式審判程序之
  旨，並聽取檢察官、被告之意見後，本院合議庭裁定由受命法
  官進行簡式審判程序，是本件之證據調查，依刑事訴訟法第27
  3 條之2 規定，不受同法第159 條第1 項、第161 條之2、第
  161 條之3 、第163 條之1 及第164 條至第170 條規定之限制
  ，合先敘明。
二上揭事實，業據被告甲○○於調查局及本院審理時坦承不諱（
  第16447 號卷四第103 頁以下筆錄、本院96年10月8 日筆錄）
  ，並據證人李嘉文、宋政祐、余立平及證人即共同正犯乙○○
  於調查局所述相符（第16447 號卷四第85頁、第92頁及第95頁
  以下之筆錄、第16447 號卷七第189 頁、第213 頁及第215 頁
  以下筆錄），復有申請書（第16447 號卷四第89頁）、勞委會
  96年5 月28日勞職外字第0960012885號函及檢送之雇主申請聘
  僱家庭外籍監護工專用診斷證明書、巴氏量表附於本院卷可稽
  ，足證被告自白與事實相符，本件事證明確，被告犯行洵堪認
  定，應依法論科。
三核被告甲○○所為，係犯刑法第216 條、第210 條之行使偽造
  私文書罪。其偽造印章及印文為偽造文書之部分行為，偽造文
  書復為行使之低度行為，均為行使偽造文書之高度行為所吸收
  ，皆不另論罪。被告甲○○與乙○○及成年男子簡嘉佑間，有
  犯意之聯絡及行為之分擔，均為共同正犯（按94年2 月2 日修
  正公布，95年7 月1 日施行之刑法第28條係法院就共犯審認標
  準見解之明文化，非屬法律之變更，不生新舊法比較適用問題
  ，最高法院95年度台上字第5669號判決參照）。爰審酌被告犯
  罪之動機、目的、手段、造成之損害及犯罪後之態度等一切情
  狀，量處如主文所示之刑，並諭知易科罰金之折算標準。又修
  正前刑法第41條第1 項前段規定：「犯最重本刑為5 年以下有
  期徒刑以下之刑之罪，而受6 個月以下有期徒刑或拘役之宣告
  ，因身體、教育、職業、家庭之關係或其他正當事由，執行顯
  有困難者，得以1 元以上3 元以下折算1 日，易科罰金。」，
  而被告行為時之易科罰金折算標準，依95年7 月1 日修正條文
  施行前罰金罰鍰提高標準條例第2 條前段之規定（該條業經總
  統於95年5 月17日公布刪除，並自95年7 月1 日失效），就其
  原定數額提高為100 倍折算1 日，則被告行為時之易科罰金折
  算標準，應以銀元100 元至300 元折算1 日，經折算為新臺幣
  後，係以新臺幣300 元至900 元折算為1 日；惟修正後之刑法
  第41條第1 項前段則規定：「犯最重本刑為5 年以下有期徒刑
  以下之刑之罪，而受6 個月以下有期徒刑或拘役之宣告者，得
  以新臺幣1,00 0元、2,000 元或3,000 元折算1 日，易科罰金
  。」，比較修正前後之易科罰金折算標準，依刑法第2 條第1
  項前段之規定，應適用修正前刑法第41條第1 項前段及修正前
  罰金罰鍰提高標準條例第2 條前段之規定，定其易科罰金之折
  算標準。被告之上開犯行，犯罪時間在96年4 月24日以前，雖
  其於犯罪後逃亡經通緝歸案，但其發布通緝時間，為96年8 月
  30日，有通緝書在卷可稽，在中華民國96年罪犯減刑條例自96
  年7 月16日施行之後，自與同條例第5 條規定：「本條例施行
  前，經通緝而未於中華民國96年12月31日以前自動歸案接受偵
  查、審判或執行者，不得依本條例減刑。」不合，仍應依法予
  以減刑（最高法院81年台上字第3382號刑事判決參照），爰依
  該條例第2 條第1 項第3 款之規定減其刑期二分之一。被告所
  犯為最重本刑5 年以下有期徒刑以下刑之罪，依中華民國96年
  罪犯減刑條例規定減為6 月以下有期徒刑，爰依該條例第9 條
  之規定並諭知易科罰金之折算標準。
四所偽造雇主申請聘僱家庭外籍監護工專用診斷證明書、巴氏量
  表上偽造之「財團法人私立中國醫藥學院附設醫院」印文2 枚
  、院長「林正介」印文1 枚、「醫師黃春明」印文25枚，暨偽
  造之「財團法人私立中國醫藥學院附設醫院」、「林正介」及
  「醫師黃春明」印章各1 個（印章雖未扣案，惟並無證據證明
  已滅失不存在），不問屬於犯人與否，均應依刑法第219 條規
  定宣告沒收之。至所偽造之前揭診斷證明書、巴氏量表，雖係
  供被告犯罪所用之物，然業經交予勞委會申請外籍監護工，已
  非屬被告所有，亦非違禁物，自無庸為沒收之諭知，附此敘明
  。
五據上論斷，應依刑事訴訟法第273 條之1 第1 項、第299 條第
  1 項前段，刑法第28條、第216 條、第210 條、第219 條，修
  正前刑法第41條第1 項前段，現行法規所定貨幣單位折算新臺
  幣條例第2 條，中華民國96年罪犯減刑條例第2 條第1 項第3
  款、第7條 、第9 條，判決如主文。
六本案經檢察官湯偉祥到庭執行職務。
中　　華　　民　　國　　96　　年　　10　　月　　22　　日
                  刑事第三庭  法  官      江翠萍
以上正本證明與原本無異。
如不服本判決，應於收受送達後10日內向本院提出上訴書狀，其
未敘述上訴之理由者並得於提起上訴後20日內向本院補提理由書
（均須按他造當事人之人數附繕本）。
                              書記官      陳慧玲
中　　華　　民　　國　　96　　年　　10　　月　　22　　日
附錄本案論罪科刑法條：
中華民國刑法第210條
偽造、變造私文書，足以生損害於公眾或他人者，處5 年以下有
期徒刑。
中華民國刑法第216條
行使第210 條至第215 條之文書者，依偽造、變造文書或登載不
實事項或使登載不實事項之規定處斷。
 中華民國刑法第219條
偽造之印章、印文或署押，不問屬於犯人與否，沒收之。
